臺灣嘉義地方法院民事判決
111年度嘉簡字第386號
原      告  廖美玲  
被      告  玉山名園公寓社區管理委員會

法定代理人  呂毅殷  
訴訟代理人  李耿名  
上列當事人間給付漏水修繕費用事件，本院於民國111年6月22日
言詞辯論終結，判決如下：
    主  文
原告之訴及假執行之聲請均駁回。
訴訟費用由原告負擔。
    事實及理由
壹、程序事項
　　訴狀送達後，原告不得將原訴變更或追加他訴，但擴張或減
    縮應受判決事項之聲明者，不在此限；簡易訴訟程序，除本
    章別有規定外，仍適用第一章通常訴訟程序之規定，民事訴
    訟法第255條第1項第3款、第436條第2項分別定有明文。本
    件原告訴之聲明第1項原請求：被告應給付原告新臺幣（下
    同）134,200元，及自「起訴狀繕本」送達翌日起至清償日
    止，按年利率百之5計算之利息等語（見本院卷第5頁），嗣
    於民國111年6月10日具狀變更聲明為：被告應給付原告134,
    200元，及自「侵權行為催告存證信函」起至清償日止，按
    年利率百分之5計算之利息等語（見本院卷第121頁）。核原
    告前揭所為，係就「利息請求部分」擴張應受判決事項之聲
    明，自應予准許。
貳、實體事項　　
一、原告主張： 
  ㈠原告為玉山名園公寓社區（下稱系爭大樓）區分所有建物即
    門牌號碼嘉義市○○路000巷00弄00號5樓之2之所有權人，為
    系爭大樓之頂樓住戶，於110年8月大雨後，屋内天花板、牆
    壁多處滲水及滴水，雖然雨停期間，原屋主有請修繕人員以
    室內天花板注射防水劑方式試圖改善，然多次注射修繕無效
    ，修繕人員即表示係頂樓平台上、女兒牆、外牆年久失修龜
    裂下滲所造成，原告向被告反應，然被告要求原告自行修繕
    ，被告僅能依區分所有權會議決議分攤10分之1，原告又於9
    月3日寄發存證信函請被告依法維護修繕公共設施，並請求
    限期改善，然並無結果。
  ㈡按公寓大廈管理條例明定屋頂屬共用部分，又依第10條第2項
    規定共用部分之修繕、管理、維護由管理委員會為之， 其
    費用由公共基金支付或由區分所有權人按其共有之應有部分
    比例分攤之，又依本社區住戶規約第12條共用部分之修繕，
    由管理委員會為之。皆說明被告有義務維護修繕頂樓平台之
    責，經原告向訴外人萬能抓漏工程行評估頂樓修繕費用為13
    4,200元，應由被告支出此項費用。
  ㈢本戶頂樓平台為本社區之水塔所在處，長年清洗水塔之水排
    到本戶頂樓平台，亦是造成本戶防水加速損壞之原因，近期
    因雨持續，天花板持續滲入雨水造成損害，原告住家內需置
    放接水盆，出遠門亦需擔心家裏是否會水災，造成原告精神
    及居住品質之傷害，被告實己造成民法侵權行為諸多損害，
    僅依民法第184條第1項前段向被告求償，並要求被告給付公
    共設施管理責任的修繕費，以給付金錢代為執行停止侵權行
    為之損害等語。
　㈣並聲明：⒈被告應給付原告134,200元，及自侵權行為催告存
    證信函起至清償日止，按年利率百分之5計算之利息。⒉原告
    願提供擔保，請准宣告假執行。
二、被告則以：
　㈠系爭大樓81年完成迄今已近30年，已不在建商保固期，又系
    爭大樓並無建設公司提撥管理基金。而原屋主於110年8、9
    月間聘請修繕人員處理防水工程無效，無法確認是前屋主造
    成的漏水，還是原本建物老舊所造成，是否原屋主有多少保
    固責任應找原屋主協商，且原告在購屋時已知悉漏水狀況，
    亦應向原屋主依買賣契約請求修繕。
　㈡依系爭大樓及公寓大廈管理規約共有共用部分，由公費之負
    擔比例，以本社區二棟大樓一樓共同走道為例，100％由公費
    負擔，然屋頂僅少數住戶使用，依110年10月29日區分所有
    權人大會決議，不符系爭大樓與公寓大廈管理規約共有共用
    部分。又依100年區分所有權人大會決議，管委會補助每年
    支付7,500元，每戶最高30,000元。且原告房屋屋頂已由歷
    任屋主整修數次，非原有屋頂狀況，無由再請被告負責修理
    或支付費用。另以原告所提估價單觀之，僅客廳漏水為何要
    做29坪防水、為何要做女兒牆，且不可能保固10年。原告於
    110年區分所有權人大會上稱防水工程費3萬餘元，現在竟提
    出134,200元單據，多了10萬元，實不合理。
　㈢原告自110年4月搬入系爭大樓，管理費每年約8,000元，原告
    自110年4月至111年3月滿1年，僅繳納管理費8,000元即想由
    公共費用支付數萬元，盡的義務少，想享的福利多，不符比
    例原則。
　㈣並聲明：原告之訴及假執行之聲請均駁回。
三、本院之判斷：　　
　㈠原告主張其為門牌號碼嘉義市○○路000巷00弄00號5樓之2房屋
    （下稱系爭房屋）所有權人之事實，業據原告提出土地及建
    物登記第一類謄本在卷可稽（見本院卷第95至97頁），復為
    被告所不爭執，堪信為真實。
  ㈡又原告主張系爭房屋屋内天花板、牆壁多處滲水及滴水，是
    頂樓平台及女兒牆及外牆年久失修或是長年清洗頂樓平台上
    的水塔，導致清洗水塔的水排到頂樓平台所致，原告已於9
    月3日寄發存證信函請被告依法維護修繕公共設施，並請求
    限期改善，然並無結果，依侵權行為請求以給付金錢代為執
    行停止侵權行為之損害等語，則經被告否認，並以前揭情詞
    置辯。經查：
　⑴按因故意或過失，不法侵害他人權利者，負損害賠償責任，
    民法第184條第1項前段定有明文。次按侵權行為損害賠償責
    任之成立，須行為人之行為具備歸責性、違法性，並不法行
    為與損害間有因果關係，始能成立（最高法院109年度台上
    字第754號判決意旨參照）；損害賠償之債，以有損害之發
    生及有責任原因之事實，並二者之間，有相當因果關係為成
    立要件（最高法院108年度台上字第2180號、107年度台上字
    第2437號判決意旨參照）。主張侵權行為損害賠償請求權之
    人，對於侵權行為之成立要件應負舉證責任（最高法院108
    年度台上字第1990號、103年度台上字第434號、100年度台
    上字第328號判決意旨參照）。當事人主張有利於己之事實
    者，就其事實有舉證之責任，但法律別有規定，或依其情形
    顯失公平者，不在此限，民事訴訟法第277條定有明文；民
    事訴訟如係由原告主張權利者，應先由原告負舉證之責，若
    原告先不能舉證，以證實自己主張之事實為真實，則被告就
    其抗辯事實即令不能舉證，或其所舉證據尚有疵累，亦應駁
    回原告之請求（最高法院110年度台上字第1096號、109年度
    台上字第123號、108年度台上字第129號判決意旨參照）。
    民事訴訟負舉證責任之一方，不能提出使法院就應證事實形
    成確切之心證時，即應對其未就利己事實盡舉證責任一事，
    承擔不利益之結果（最高法院107年度台上字第2077號判決
    意旨參照）。
　⑵原告就其主張系爭房屋屋内天花板、牆壁多處滲水及滴水之
    事實，業據提出屋內照片為憑（見本院卷第11、15至17、21
    至33、133至141頁），固堪以證明系爭房屋確有其主張之漏
    水情事，惟系爭頂樓平台確實前經修繕，此有兩造提出的照
    片可佐（見本院卷第13、64頁），因此，就系爭房屋漏水原
    因是否為被告之行為所導致，及被告行為是否具備歸責性、
    違法性，暨該不法行為與原告所受之損害間是否具有相當因
    果關係，抑或是先前屋主修繕系爭頂樓平台不善所造成，尚
    有疑義，而被告又否認原告屋內漏水是「頂樓平台及女兒牆
    及外牆年久失修」或是「長年清洗頂樓平台上的水塔，導致
    清洗水塔的水排到頂樓平台」所致，據此，本院已於審理中
    闡明此部分應由原告舉證，並詢問原告要請求調查何證據？
    惟原告仍稱：證據就是我提出的照片等語（見本院卷第152
    頁），原告顯未就被告具備侵權行為之成立要件等節，舉證
    證明之，以實其說，故依原告之舉證，尚不足以證明系爭房
    屋滲漏水原因係被告侵權行為所致，被告自不負損害賠償責
    任。從而，原告請求被告給付修繕漏水費用134,200元及遲
    延利息以代為執行停止侵權行為之損害，難認有據。
四、綜上所述，原告依侵權行為之法律關係，請求被告應給付原
    告134,200元，及自侵權行為催告存證信函起至清償日止，
    按年利率百分之5計算之利息，為無理由，應予駁回。又原
    告之訴既經駁回，其假執行之聲請即失所附麗，應併予駁回
    。
五、本件事證已臻明確，兩造其餘攻擊防禦及證據方法，於本判
    決結果不生影響，爰不一一論述，併此說明。
六、訴訟費用負擔之依據：民事訴訟法第78條。　　
中　　華　　民　　國　　111 　年　　7 　　月　　6 　　日
                  臺灣嘉義地方法院嘉義簡易庭
                                  法　官　周欣怡
以上正本係照原本作成。
如對本判決上訴，須於判決送達後20日內向本庭（嘉義市文化路
308之1號）提出上訴狀（均須按他造當事人之人數附繕本）。如
委任律師提起上訴者，應一併繳納上訴審裁判費。
中　　華　　民　　國　　111 　年　　7 　　月　　6 　　日
                                  書記官  葉芳如